【裁判字號】    95,交聲,17
【裁判日期】    950726
【裁判案由】    聲明異議
【裁判全文】
臺灣臺中地方法院交通事件裁定          95年度交聲字第17號
原處分機關  交通部公路總局臺中區監理所豐原監理站
異議人  即
受處分  人  乙○○○
代  理  人  甲○○
上列受處分人因違反道路交通管理處罰條例案件，對於交通部公
路總局臺中區監理所豐原監理站94年12月23日所為之裁決（豐監
稽違字第裁63-HB0000000號裁決書），聲明異議，本院裁定如下
：
    主  文
異議駁回。
    理  由
一、原處分機關略以：本案受處分人乙○○○騎乘車號UC2-067
    號輕型機車，於民國94年9月27日晚間8時30分，在臺中縣警
    察局大甲分局外埔分駐所前道路，因「1、無照駕駛（禁駛
    ）；2、未隨身攜帶行車執照」之違規，經外埔分駐所當場
    掣開HB0000000號舉發違反道路交通管理事件通知單（下稱
    舉發通知單）。受處分人未於應到案日前繳納罰鍰，且逾應
    到案日始提申訴案，本站遂於94年12月23日以豐監稽違字第
    裁63-HB0 000000號裁決書，以受處分人乙○○○違反道路
    交通管理處罰條例第14條第1項第2款及第21條第1項第1款，
    裁處罰鍰新臺幣10200元，逾期則依裁決書處罰主文規定裁
    處，於法並無不合等語。
二、本件異議人即受處分人乙○○○則以：伊於94年9月27日晚
    間8時30分許，與案外人范國棟聊天，不料一言不合，范國
    棟即毆打伊，伊為避免生命身體遭受危害，騎乘機車迅速離
    開，范國棟隨即追趕，伊不得不駛往外埔分駐所請求保護，
    依照行政罰法第13條規定，因避免自己或他人生命、身體、
    自由、名譽或財產之緊急危難而出於不得已之行為，不予處
    罰，值勤員警對伊開單告發，應屬違法。又伊為精神耗弱之
    人，領有身心障礙手冊，依行政罰法第9條第3項規定，行為
    時因精神障礙或其他心神缺陷，致不能辨識其行為違法或欠
    缺依其辨識而行為之能力者，不予處罰，伊既欠缺完整的判
    斷及陳述能力，對伊開單處罰顯屬不當。另無照騎乘輕型機
    車，尚屬日常生活無法避免之便宜行為，亦為社會道德所容
    許，伊不久前喪偶，生活困苦，本件裁罰金額對伊造成重大
    經濟負擔，爰聲明異議云云。
三、按汽車行駛有行車執照未隨車攜帶者，處汽車所有人新臺幣
    300元以上600元以下罰鍰，並責令改正、補換牌照或禁止其
    行駛；汽車駕駛人，未領有駕駛執照駕車者，處新臺幣6000
    元以上12000元以下罰鍰，並當場禁止其駕駛及扣留其車輛
    牌照，94年12月23日裁決當時有效之道路交通管理處罰條例
    第14條第1項第2款及第21條第1項第1款分別定有明文。經查
    ：
  (一)本件受處分人乙○○○於民國94年9月27日晚間8時30分，騎
    乘車號UC2-067號輕型機車，在外埔分駐所前道路，因「1、
    無照駕駛（禁駛）；2、未隨身攜帶行車執照。」之違規，
    經外埔分駐所當場掣開HB000000 0號舉發通知單等情，為受
    處分人所不爭執，有系爭舉發通知單1紙在卷可稽。
  (二)受處分人乙○○○雖以前詞聲明異議，惟行政罰法於94年2
    月5日公布，依該法第46條規定，該法係自公布後1年施行，
    是本件原處分機關為裁決時，行政罰法尚未施行生效，受處
    分人乙○○○援引行政罰法第9條第3項及第13條規定，要求
    減輕處罰或不予處罰，應屬誤會。當時既未有法律明文規定
    須減輕處罰，則原處分機關在法律授權之裁量範圍內為處分
    ，又無違反法律授權目的之裁量瑕疵，自無違法可言。另受
    處分人乙○○○所稱為避免遭他人追打，始騎乘機車至外埔
    分駐所報案一節，業經外埔分駐所巡邏員警實地查訪並無此
    事，有臺中縣警察局大甲分局94年12月12日中縣甲警交裁字
    第0940020206號函附卷可參。再者，警察機關對於道路交通
    管理處罰條例第14條第1項第2款及第21條第1項第1款所規定
    之違規行為，依法均應予以告發，並無決定告發與否之裁量
    權，此乃學理上所稱之「羈束處分」，受處分人所稱警員應
    先予勸導不得逕行開單云云，亦不足採。
  (三)綜上所述，受處分人所執之異議理由均不足採，原處分機關
    援引上開規定，裁處受處分人乙○○○罰鍰10200元，逾期
    則依裁決書處罰主文規定裁處，於法並無不合。本件異議為
    無理由，應予駁回。
四、依道路交通管理處罰條例第87條第2項、道路交通案件處理
    辦法第19條，裁定如主文。
中    華    民    國     95    年     7    月     26  日
                            交通庭法  官  羅智文
上正本證明與原本無異。
如不服本裁定應於送達後五日內向本院提出抗告狀
                                  書記官  孫立文
中    華    民    國     95    年     7    月     26  日


司法院資訊處製作；財團法人民間司法改革基金會備份。
